【裁判字號】    98,交聲,3673
【裁判日期】    981030
【裁判案由】    聲明異議
【裁判全文】
臺灣臺中地方法院交通事件裁定        98年度交聲字第3673號
                                    98年度交聲字第3674號
原處分機關  交通部公路總局臺中區監理所
聲明異議人  甲○○
即受處分人
上列受處分人因違反道路交通管理處罰條例案件，對於交通部公
路總局臺中區監理所民國98年9月2日所為之裁決（中監違字第裁
60-ZFP038686號、60-ZFQ018481號裁決書）聲明異議，本院裁定
如下：
    主    文
異議駁回。
    理    由
一、原處分機關略以：聲明異議人即受處分人（下稱異議人）甲
    ○○駕駛第三人于秋芬車牌號碼7K-4196號自用小客車，於
    民國98年5月10日14時29分、同日14時46分，分別在樹林收
    費站南下（第12車道）、龍潭收費站南下（第10車道），均
    因「行駛高速公路，於駛進收費站繳費時，未依標誌指示過
    站繳費（未申裝戶行駛電子收費車道）」違規行為，經國道
    公路警察局第六警察隊樹林分隊、龍潭分隊掣開公警局交字
    第ZFP038686號、ZFQ018481號舉發違反道路交通管理事件通
    知單舉發在案。嗣經車主于秋芬於應到案日到案申訴，並於
    98年9月2日辦理轉歸責駕駛人甲○○，原處分機關遂於同日
    依違反道路交通管理處罰條例第33條第3項、第85條第1項規
    定及道路交通管理事件統一裁罰基準及處理細則第41、43、
    67條規定，以中監違字第裁60-ZFP038686號、60-ZFQ018481
    號裁決書，分別裁處罰鍰新臺幣（下同）600元、600元，原
    處分於法應無不合等詞。
二、聲明異議意旨略以：伊以車牌號碼T5-4357車輛在台中縣宜
    欣加油站申裝ETC（按：指e通機，即電子收費服務契約第1
    條所稱車內設備單元，下稱車內設備單元），然加油站未告
    知一機不可兩車共用，並免費在配偶車輛即本件車牌號碼
    7K-4196號自用小客車上加裝ETC機座。而ETC目的在於快速
    過站繳費，伊於上開時、地駕駛車牌號碼7K-4196號自用小
    客車，在高速公路上使用車內設備單元過站繳費而遭罰，此
    係在無任何資訊狀況下強迫接受罰款，雖已繳納罰款，然仍
    不服，為此聲明異議，請求退還款項等語。
三、按汽車行駛高速公路，於駛進收費站前，應依標誌指示預為
    減速慢行，並依規定標誌、標線、號誌指示或交通勤務警察
    指揮順序行駛過站繳費，高速公路及快速公路交通管制規則
    第23條定有明文。又汽車行駛於高速公路、快速公路或設站
    管制之道路，除前二項外，其他違反管制規定之行為，處駕
    駛人新臺幣600元以上1,200元以下罰鍰，道路交通管理處罰
    條例第33條第3項亦有明文。
四、經查，異議人對於伊將車牌號碼T5-4357車輛申裝之車內設
    備單元移置車牌號碼7K-4196號自用小客車，並於上開時、
    地駕駛該車輛通過收費站之ETC車道之事實並不否認，並有
    卷附之國道公路警察局公警局交字第ZFP038686號、ZFQ0184
    81號舉發違反道路交通管理事件通知單及採證照片各2紙、
    電子收費服務申請書在卷可佐，是異議人確有上開違反道路
    交通管理處罰條例之違規行為，洵堪認定。則原處分機關依
    上開規定以中監違字第裁60-ZFP038686號、60-ZFQ 018481
    號裁決書，分別裁處罰鍰600元、600元，並無違誤。
五、異議人雖稱安裝人員未告之一機不得用於二車，並於該車上
    免費加裝機座云云。然按，用路人使用高速公路電子收費服
    務，應與營運單位簽訂電子收費服務契約，申裝指定之車內
    設備單元，且須隨車登記；不照章繳費且未申裝車內設備單
    元，而使用非登記所屬之車內設備單元者，依法舉發，交通
    部臺灣區○道○○○路局電子收費申裝及欠費追繳作業注意
    事項第4點、第16點分別定有明文，上開規定乃據公路法第
    24條、公路通行費徵收管理辦法所訂定，異議人本不得以不
    知規定而據以免責。再參諸遠通公司電子收費申裝服務契約
    ，該契約第4條、第10條第2款、第3款亦分別載明「車內設
    備單元應隨車登記，且該車行車執照上之車主需為乙方（即
    申請用戶本人）。‧‧‧」、「(2)於車內設備單元開通後，
    乙方應依車內設備單元操作正確車內設備單元，且不得自行
    或使用非裝機點工作人員以外之第三人任意拆卸、破壞或『
    移至他車使用』。(3)乙方於變更使用之車輛、車內設備單元
    或其他資料時，應主動親自或委託代理人至甲方指定之服務
    中心辦理異動作業」等語，此有遠通電收股份有限公司98年
    10月21日總發字第09801077號函所附異議人於95年7月27日
    所簽立之電子收費服務申請書及其電子收費服務契約在卷可
    參，異議人既係上開電子收費服務契約書之締約人，且簽名
    其上，自有知悉使用規範之義務，尚無諉稱不知車內設備
    單元為隨車登記使用，不得移至他車使用，變更使用車輛前
    應向遠通電收公司應辦理異動作業程序之理。另國道高速公
    路電子收費服務自95年2月10日啟用至今，業經媒體、業者
    、與政府主管機關廣為宣傳，除於上開電子收費服務契約載
    明外，並經國道高速公路局於96年12月11日於其網站便民服
    務之常見問答集「電子收費」欄中刊載：「（ｅ通機是否可
    一機多車使用？）目前並未開放一機多車。遠通公司一機一
    車係依據高公局招商文件隨車登記之規範而規劃，依據服務
    契約第二章第四條OBU採隨車登記，故無法共用ｅ通機，請
    為您每輛愛車安裝一台ｅ通機。若共用ｅ通機，即屬違規情
    形。」等語；又遠通公司在其公司專屬網站上之常見問答中
    ，亦已明確確說明：「我有兩部以上車，可以只買一個e通
    機嗎（共用e通機）？答：現階段系統設計為一機一車，該
    車行經ETC立即完成扣款。一機多車（共用e通機），將有未
    備e通機之第二車輛行經ETC，而該第二車需事後補繳反可能
    增加客戶成本。惟為客戶權益著想，本公司已與高公局討論
    開放一機多車之可行性以及修改相關法規之適法性，未來若
    有開放時將再另行公告。」等語，此觀遠通電收公司網站網
    頁資料甚明，是異議人對於車內設備單元為隨車登記使用，
    不得移至他車使用等情，亦難委為不知，異議人上開所辯，
    洵不足採。
六、上所述，異議人確有於上開所示之時間、地點，行駛高速公
    路，於駛進收費站繳費時，未依標誌指示過站繳費（未申裝
    戶行駛電子收費車道）之違規事實，從而，原處分機關依道
    路交通管理處罰條例第33條第3項、第85條第1項之規定，裁
    處異議人罰鍰600元、600元，核無違誤，本件異議人聲明異
    議無理由，應予駁回。
七、依道路交通管理處罰條例第87條第2項，道路交通案件處理
    辦法第19條，裁定如主文。
中    華    民    國    98    年    10    月    30    日
                    交通法庭    法  官  楊曉惠
上正本證明與原本無異。
如不服本裁定，應於送達後五日內，向本院提出抗告狀。
                                書記官  謝明倫
中    華    民    國    98    年    10    月    30    日


司法院資訊處製作；財團法人民間司法改革基金會備份。
